【裁判字號】    95,上易,915
【裁判日期】    950920
【裁判案由】    傷害等
【裁判全文】
臺灣高等法院臺中分院刑事判決         95年度上易字第915號
上  訴  人  臺灣臺中地方法院檢察署檢察官
上  訴  人
即  被  告  乙○○
上列上訴人等因被告傷害等案件，不服臺灣臺中地方法院95年度
易字第241號中華民國95年5月19日第一審判決（起訴案號：臺灣
臺中地方法院檢察署94年度偵字第19609號），提起上訴，本院
判決如下：
    主  文
上訴駁回。
    事  實
一、乙○○於民國（下同）94年10月13日22時許，騎車牌號碼
    XM6－363號重型機車搭載其5歲兒子，沿著臺中市○○○路
    ○段由南往北方向行駛，甲○○係臺中市警察局第五分局北
    屯派出所巡佐，當時執行完查察戶口之任務，穿著警察制服
    騎警用機車，沿著臺中市○○○路○段由北往南行駛，欲回
    北屯派出所，於行至臺中市○○街時，適見乙○○所騎駛之
    機車直闖臺中市○○○路○段與北華街口之紅燈且急速蛇行
    ，甲○○為防止危險發生，遂迴轉沿著臺中市○○○路○段
    由南往北方向追趕乙○○，於追至距臺中市○○街口約10公
    尺處，將乙○○攔下，並依法執行職務而質問乙○○為何闖
    紅燈又急速蛇行，乙○○回以說「我想死」，甲○○乃伸手
    拔下乙○○機車之鑰匙，以防其繼續騎駛，詎乙○○竟基於
    妨害公務及普通傷害之犯意，取出其所有之防狼噴霧器一瓶
    ，朝甲○○臉上噴了4、5下，致甲○○雙眼、顏面、頸部、
    前胸受有化學性之傷害，並以此強暴方式妨害甲○○依法執
    行職務。甲○○受傷後，為防止乙○○逃逸，仍強瞇睜著雙
    眼，一手抓住乙○○頸胸部位之衣領，一手打無線電請求支
    援，約3至5分鐘，北屯派出所之警員楊敬彥、詹進源趕來支
    援，將乙○○帶回北屯派出所處理，並扣得前揭防狼噴霧器
    一瓶。
二、案經甲○○訴由臺中市警察局第五分局報請臺灣臺中地方法
    院檢察署檢察官偵查起訴。
    理  由
一、訊據上訴人即被告乙○○（下稱被告）固坦承持前揭防狼噴
    霧器朝告訴人甲○○臉上噴了4、5下之事實，惟矢口否認有
    妨害公務及傷害告訴人之意思，辯稱：伊於案發當晚8點多
    ，騎機車載伊兒子到案發現場附近看火車，並邊散步邊喝了
    約100c.c的高粱酒，迄當晚10時許，伊要回家，正走向機車
    停放處時，告訴人忽然騎機車靠過來，很大聲的說：「你喝
    酒」，伊聞後回以：「我喝酒不行嗎」，告訴人立即又說：
    「你兇什麼兇」，並出拳襲擊伊胸部，及拉住伊胸口之衣領
    ，伊兒子見狀，嚇得往人行道暗處狂奔，伊為阻止伊兒子亂
    跑以免發生危險，方基於正當防衛之意思，取出伊攜帶之防
    狼噴霧器朝告訴人臉上噴，而伊若有傷害告訴人之意思，大
    可趁告訴人被噴後無抗拒能力時下手，但伊卻沒有這樣做，
    告訴人也沒有其他的外傷，本件實係告訴人利用職權傷害伊
    ，伊也已經對告訴人提起傷害告訴了云云。經查：
  (一)上揭犯罪事實，業據證人即告訴人甲○○於檢察官偵查、原
    審及本院審理時一再具結證訴在卷，並有中國醫藥大學附設
    醫院所出具內載告訴人受有前揭傷害之診斷證明書一紙（見
    警局卷第18頁）、北屯派出所94年10月13日人員勤務分配表
    及工作紀錄簿附卷可稽（見偵查卷第6～8頁），及扣案之防
    狼噴霧器一瓶足憑。雖被告自承案發時喝了約100c.c的高梁
    酒，於翌日凌晨1時許警察測得其呼氣酒精濃度為每公升0.4
    4毫克（見警局卷第15頁之酒測單），且於95年2月14日在原
    審準備程序中陳稱：「案發當時，我機車停放之位置及情形
    如警卷第13頁照片所示（該照片內容為被告機車停在路邊兩
    個汽車停車格中間，機車頭朝向內邊之人行步道，機車尾朝
    向外邊之馬路），我和我的小孩走近機車旁邊準備騎機車回
    家」（見原審卷第17、19頁筆錄），於95年5月12日在原審
    審理中續稱：「（你說你當天是在那邊散步？）是的，我帶
    我兒子去看火車。（是在你機車停放人行道的地方？）是的
    。（為何警察甲○○一到你面前就知道你喝酒？）我那時跟
    我兒子散步完走到機車旁準備要回家，甲○○停在我旁邊第
    一句話就說你喝酒，可能他停下幾秒鐘他有聞到」等語（見
    原審卷第58～59頁），惟證人甲○○於95年5月12日在原審
    結證稱：「（請說明當天晚上你將被告攔下來之後，被告機
    車停放位置？）我回頭追到北祥街將他攔下，我警用機車就
    停在他的前面，並下車在他的右前方，被告的機車停放的位
    置就如剛剛所提示偵卷第9頁的照片所示（該照片內容為南
    京東路3段案發現場之路景，該路為雙向道，每向各一快車
    道，各快車道旁均有慢車道，在由南往北方向之慢車道上有
    一部車頭朝北之機車，慢車道旁並有一排汽車停車格，停車
    格旁邊緊接人行步道）的那部機車的樣子。（偵卷第9頁照
    片上的機車及站在機車旁的人是何人？該處是否為案發地點
    ？）機車是我們同事黃國修的，站在旁邊的就是黃國修本人
    ，位置就是案發地點，這是事後檢察官要我們提出發生處所
    白天的照片，這是事後去拍的，並不是事發的當日所拍的。
    （當天晚上你們有拍照？）請求支援之後，我兩位同事過來
    ，然後把被告帶回派出所，我就將被告的機車牽到旁邊兩部
    車子的停車格中間，我當時受傷，怕被告的機車被拖吊。（
    警卷第13頁的機車照片，這部機車是被告的？照片是何時拍
    的？）是的，照片是當天晚上支援的警察拍的，我不知道是
    誰拍的，因為我已經被送去醫院。（照片上的被告機車停放
    位置是你把它牽去那邊停放的？）是的」等語（見原審卷第
    50～51頁）。若被告前揭所辯情節為真，則案發當時其係看
    完火車正走向靠近其機車停放之位置，而依其原來係在人行
    步道上看火車及如警卷第13頁照片所示機車停放之情形，其
    應係沿人行步道走近機車，不可能沿馬路走近機車，亦即告
    訴人發現被告時，被告應係尚在人行步道上，然案發地點南
    京東路3段係雙向車道（其情形如偵卷第9頁照片所示），告
    訴人當時在由北往南之慢車道上騎機車，與被告當時係在由
    南往北車道旁之人行步道上走步，相距有兩個雙向快車道加
    上路邊一排汽車停車格之遠，如果停車格上停放多輛汽車，
    告訴人之位置甚至很難看到人行步道上之情景，告訴人在車
    輛來來往往之馬路上騎機車，要看到或注意到在對邊人行步
    道上走路之被告應屬不容易之事，更遑論還可以察覺被告喝
    酒或聞到酒味，縱使告訴人當時係騎在由南往北之車道上，
    被告也在馬路旁，但當時僅約晚上10時許，不算很晚，被告
    帶著小孩散步也非異常，告訴人騎機車快速行進中，依常情
    亦不可能聞到被告身上有酒味，被告所辯與情理有違。再參
    以從案發後3至5分鐘即趕到現場之證人楊敬彥警員、詹進源
    警員於94年12月21日在檢察官偵訊中均具結證稱：「當時沒
    有聞道被告有酒味」等語（見偵查卷第40頁筆錄），亦可得
    知，則與被告素昧平生且趕著要回派出所之告訴人，自無理
    由故意費時停車找被告的碴。從而，本院認為被告辯稱係告
    訴人忽然停車對其說：「你喝酒」，而引發本案件，與常情
    有違，不足採信，反之，告訴人稱係見到被告闖紅燈並急速
    蛇行，方迴轉攔截，則與常情甚為符合，應該為真。
  (二)雖被告提出中國醫藥大學附設醫院所出具內載被告：「胸口
    挫傷併局部紅腫」之診斷證明書一紙，惟證人甲○○於95年
    5月12日在原審結證稱：「（被告噴你之後，你是否有抓住
    他的衣領？）他突然從身上拿出一個防狼噴霧器，就往我臉
    上噴，我就趕快瞇著眼睛但還是稍微可以看見，我就抓住被
    告的頸部的衣領，一面我就拿無線電呼叫支援。（你抓住被
    告的衣領，被告有無掙扎？）有」等語（見原審卷第51頁）
    ，證人詹進源結證稱：「（你到現場看到的情形？）甲○○
    抓著被告的衣領」等語（見原審卷第53頁），被告於原審陳
    稱：「（甲○○是用手拉你胸口的衣服？）他就往我胸口這
    邊襲擊過來，拉我胸口的衣服」等語（見原審卷第59頁），
    證人楊敬彥於94年12月15日在檢察官偵訊結證稱：「我過去
    現場就看到甲○○用手抓住被告的衣領，有拉扯」等語（見
    偵查卷第30頁）。足徵被告用防狼噴霧器噴告訴人後，告訴
    人立即抓住被告之頸、胸部之衣領，被告被抓住後有掙扎，
    有拉扯，這種情形持續約3至5分鐘，直到詹進源等警員到場
    。茲告訴人為警察人員，於遭突襲後，伸手抓住被告之衣領
    ，以防止其逃逸，乃其執行警察勤務合法之事，且被告頸、
    胸部之衣領遭告訴人抓住3至5分鐘，期間被告有掙扎，有拉
    扯，則於掙扎、拉扯中，其胸部亦有可能因摩擦致挫傷、紅
    腫，是以前揭診斷證明書上所記載之傷害，究係如何造成，
    仍有疑問。
  (三)證人詹進源於94年12月15日在檢察官偵訊中結證稱：「（現
    場有看到小朋友？）有。（到現場時，被告在機車上還是站
    著？）站著，機車在旁邊，小朋友也在旁邊」等語（見偵查
    卷第29頁）。顯見案發後3至5分鐘支援之警員到現場時，被
    告之兒子係在現場並未跑離。茲被告之兒子果真因告訴人毆
    打被告抓住被告衣領懼而往人行道暗處狂奔，何以在告訴人
    仍抓住被告衣領未放開之情形下，其兒子又立即回到被告身
    邊，雖被告辯稱係因其喊叫其兒子後來又自己跑回來，但並
    無證據可資證明其所言為真。再參以一般人發生爭執時，可
    能動手動腳，但不可能自始即抓住對方之衣領不放之經驗法
    則，本院認本件應係告訴人被噴後，唯恐被告逃逸，方抓住
    其衣領不放等待支援，被告辯稱係因告訴人出拳襲擊其胸部
    ，及拉住其胸口之衣領，其兒子見狀，嚇得往人行道暗處狂
    奔，其為阻止其兒子亂跑以免發生危險，方基於正當防衛之
    意思，取出其攜帶之防狼噴霧器朝告訴人臉上噴云云，顯然
    次序顛倒，與事實不符。本件綜合以上調查之證據，可知告
    訴人遭被告以防狼噴霧器噴射受傷，是不爭之事實，且告訴
    人陳述之經過原委合情也合理，而堪採信，至被告主張其所
    為係出於正當防衛部分，既無積極證據可資證明，所述過程
    亦與常情不符，乃不足憑採。
  (四)本件被告傷害告訴人，妨害其執行公務之事證已臻明確，被
    告所否認與辯解無非卸責飾詞，委無可採，被告犯行堪予認
    定，應依法論科。至於被告聲請本院堪驗偵查卷第30頁之筆
    錄，是否確有證人楊敬彥之證言供述，因上揭證言情節，與
    證人詹進源業於原審具結供證相符合，核無再堪驗證人楊敬
    彥偵查筆錄之必要，合予敘明。
二、按警察任務為依法維持公共秩序，保護社會安全，防止一切
    危害，促進人民福利，警察法第2條定有明文。本件案發時
    告訴人穿著警察制服騎警用機車在轄區內執行勤務，於見被
    告闖紅燈並急速蛇行時，為防止發生危險，前往攔阻，自是
    依法執行職務。故核被告所為，係犯刑法第135條第1項之妨
    害公務罪、同法第277條第1項之普通傷害罪。被告以一行為
    觸犯該2罪名，係想像競合犯，屬裁判上一罪，應從較重之
    普通傷害罪處斷。原審依據上述理由，適用刑法第135條第1
    項、第277條第1項、第55條、第38條第1項第2款，罰金罰鍰
    提高標準條例第1條前段，並審酌被告犯後飾詞卸責，不見
    悔意，直接挑戰公權力惡性非輕，惟告訴人所受之傷尚不嚴
    重等一切情狀，量處被告有期徒刑8月之刑。又說明扣案之
    防狼噴霧器一瓶，係被告所有供本件犯行所用之物，此經被
    告陳明在卷，依刑法第38條第1項第2款之規定，併為宣告沒
    收。公訴人雖請求本院判處被告有期徒刑1年，亦執此起上
    訴，指摘原審刑過輕，惟本院忖諸被告所犯2罪均屬輕罪，
    且手段尚非屬兇殘等情，原判決所宣告之刑已足收懲儆之效
    ，檢察官之上訴尚非有理由；被告執陳詞否認犯罪而提起上
    訴，亦非有理由，應駁回其等上訴。
據上論斷，應依刑事訴訟法第368條，判決如主文。
本案經檢察官丙○○到庭執行職務。
中    華    民    國    95    年    9     月    20    日
               刑事第七庭  審判長法  官  林  榮  龍
                                 法  官  許  秀  芬
                                 法  官  江  錫  麟
上列正本證明與原本無異。
不得上訴。
                                 書記官  劉  建  智
中    華    民    國    95    年    9     月    21    日
刑法第135條第1項：
  對於公務員依法執行職務時，施強暴脅迫者，處3年以下有期
  徒刑、拘役或3百元以下罰金。
刑法第277條第1項：
  傷害人之身體或健康者，處3年以下有期徒刑、拘役或1千元以
  下罰金。
                                                      Ｆ


司法院資訊處製作；財團法人民間司法改革基金會備份。
